最高法院刑事判決　　　　　　九十四年度台上字第二一０四號
　　上訴人　甲○○
上列上訴人因常業重利案件，不服台灣高等法院台南分院中華民
國九十四年二月五日第二審更審判決（九十三年度重上更(二)字第
二六八號，起訴案號：台灣台南地方法院八十八年度偵字第三九
一九、三九二四號），提起上訴，本院判決如下：
    主  文
上訴駁回。
    理  由
按刑事訴訟法第三百七十七條規定，上訴於第三審法院，非以判
決違背法令為理由，不得為之。是提起第三審上訴，應以原判決
違背法令為理由，係屬法定要件。如果上訴理由狀並未依據卷內
訴訟資料，具體指摘原判決不適用何種法則或如何適用不當，或
所指摘原判決違法情事，顯與法律規定得為第三審上訴理由之違
法情形，不相適合時，均應認其上訴為違背法律上之程式，予以
駁回。本件原判決認定上訴人甲○○與宋惠陽（已判刑確定）共
同基於常業牟利之犯意聯絡，在台南市○○路○段六九九號虛設
「繽旭寢具店」，自民國八十八年二月間起，在中華日報上刊登
廣告，招徠因急迫而舉債濟急，或因輕率、無經驗而從事舉債之
人，以「假消費真刷卡」之方式貸與金錢，借款人每刷卡新台幣
（下同）一萬元，僅交付九千元至九千三百元不等之借款（月息
為七十分至四十分不等），而取得與原本顯不相當之重利，並使
發卡銀行誤以為正當消費，給付該刷卡金額之款項。嗣因張耀文
於同月十日至該店刷卡借貸四千元，僅取得三千二百元，心有不
甘，報警於同年三月十二日查獲。上訴人復與劉建勳基於共同常
業牟利之犯意聯絡，於八十八年四月下旬，在台南市○○路○段
七十六號虛設「宇治精品服飾店」；另自同年十一月間，在台南
市○○路五六０號虛設「佳人菸酒商行」，仍以上開方式，貸與
金錢予需款恐急之人。此期間內之八十九年一月，乘曾財寶、黃
南海、「曹清福」、「林惠丹」及其他不詳姓名者等人急迫用款
之際，以上開方式，先後貸予一萬元至數萬元不等之借款，藉機
博取重利，並以此為常業，經警於八十八年七月二十日、八十九
年一月十七日先後查獲等情，爰撤銷第一審關於諭知上訴人無罪
部分之判決，改判論處上訴人共同常業重利罪刑，已綜合全部卷
證資料，敘明其所憑之證據及認定之理由；而以上訴人否認犯罪
所持之辯解為不足採，予以指駁綦詳。所為論敘，俱有卷存之證
據資料可資覆按，從形式上觀察，並無判決違背法令之情形存在
。復查原判決認定上訴人虛設「繽旭寢具店」，以「假消費真刷
卡」方式貸與金錢，藉機博取重利部分，係依憑上訴人在警詢及
偵查中之自白，證人宋惠陽、張耀文所為之陳述，綜合美商美銀
賓旭信用卡股份有限公司台北分公司函送之簽約資料、中華電信
股份有限公司台南營業處函、遠傳電信股份有限公司傳真資料，
暨扣案之刷卡機、信用卡簽帳單等證據資料，參互審酌判斷；並
就張耀文在原審更審中所為不一致之陳述，詳敘其摒棄不採之理
由（見原判決第五面第十五行至第八面第五行），足資為認定事
實之基礎。上訴意旨，以原審未依職權傳訊承辦之員警，釐清其
查獲本案之經過情形，執以指摘原判決調查尚有未盡，不符第三
審上訴之法定要件。再，上訴人虛設「宇治精品服飾店」、「佳
人菸酒商行」，亦係以之掩飾重利借貸之犯行，故間有客戶因實
際消費而刷卡，仍不影響原判決依憑證據所為之事實認定，不得
摭拾判決內已捨棄不採之陳詞，再事爭辯，而據為第三審上訴之
合法理由。至信用卡發卡銀行實際上撥款予上訴人之情形如何？
借款人事後有無清償？有無詐欺罪之共犯？均與上訴人既已成立
之犯罪無涉，原判決未加調查說明，不生違背法令之問題。又原
判決認定之事實，與原審第一次更審判決所認定之事實，已較為
擴張，情節更重（即檢察官移送併辦之原判決事實三部分），並
審酌刑法第五十七條各款所列事項等一切情狀，量處較重於第一
次更審判決之刑，於法無違。上訴意旨指摘之各節，均與法律規
定得為第三審上訴理由之違法情形，不相適合，其上訴為違背法
律上之程式，應予駁回。
據上論結，應依刑事訴訟法第三百九十五條前段，判決如主文。
中　　華　　民　　國　九十四　年　　四　　月　二十八　日
                      最高法院刑事第三庭
                          審判長法官  紀　俊　乾
                                法官  黃　正　興
                                法官  劉　介　民
                                法官  陳　東　誥
                                法官  魏　新　和
      本件正本證明與原本無異
                                      書  記  官
中　　華　　民　　國　九十四　年　　四　　月　二十九　日
                                                      Ｑ
